臺灣高雄地方法院刑事判決　　　　　　　　94年度易字第43號
公　訴　人　臺灣高雄地方法院檢察署檢察官
被　　　告　乙○○　男　31歲.
上列被告因恐嚇取財案件，經檢察官提起公訴（93年度偵字第
20636 號），本院判決如下：
    主  文
乙○○意圖為自己不法之所有，以恐嚇使人將本人之物交付，未
遂，處有期徒刑肆月，如易科罰金，以佰元折算壹日。
    事  實
一、乙○○基於意圖為自己不法所有之犯意，於93年9 月26日11
    時許至高雄縣大寮鄉○○路○ 段121 巷「阿隆檳榔攤」，向
    丙○○索討新台幣（下同）3 萬元，並向丙○○恐嚇稱：如
    不給錢就要讓其斷手斷腳等語，致丙○○心生畏懼而報警處
    理，莊折嘉始未得逞。
二、案經丙○○訴由高雄縣政府警察局林園分局報告臺灣高雄地
    方法院檢察署檢察官偵查起訴。
    理  由
壹、程序部分：
    被告就被害人丙○○於審判外（即警詢及偵查中）所為證述
    之證據能力，於言詞辯論終結前均未表示異議，依刑事訴訟
    法第159 條之5 第2 項，均有證據能力，合先敘明。
貳、實體部分：
一、認定犯罪事實所憑之證據：
    訊據被告固不否認曾於上開時地，向被害人丙○○索討3 萬
    元之事實，雖辯稱：3 萬元的部分，是因為之前她欠我錢，
    沒有還我，我跟她要她也不還我；我當時去是要向她要錢，
    口氣比較不好，但沒有說要讓她斷手、斷腳這些話云云，惟
    查：
  (一)上開事實，業據證人即被害人丙○○於警詢、偵查時指述甚
    詳，復於本院審理時到庭證稱：被告於93年9 月26日到我受
    僱之高雄縣大寮鄉○○路○ 段121 巷「阿隆檳榔攤」，要向
    我拿3 萬元，我不肯給他，他就說要讓我斷手斷腳，不然要
    去我家找我，因當時我聽了被告這些話心裡會害怕，所以才
    去報警，這次我的錢還沒有給他等語（見本院卷第75、76頁
    ），亦再次指證被告確有於93年9 月26日，為取得3 萬元而
    對其恐嚇稱：「要讓其斷手斷腳」之行為。
  (二)另證人即案發時到場處理之警員甲○○、丁○○到庭分別證
    稱：案發的前一天丙○○打電話跟我說，被告去檳榔攤向他
    要錢，丙○○說被告揚言要帶槍過去，我們就在檳榔攤前面
    埋伏，但被告沒有出現；案發當天中午丙○○打電話過來說
    被告已經過來要錢，並說被告稱要讓她斷手、斷腳，然後我
    打電話叫巡邏的警員丁○○先到場處理；我同事甲○○打電
    話給我，叫我去現場瞭解情況。我到現場時，被告坐在檳榔
    攤的椅子上玩手機，丙○○是站在被告的後面，丙○○向我
    使個眼色，暗示被告就是恐嚇她的人，案發前一天我也有去
    現場埋伏，但是沒有等到被告等語（見本院卷第78至等80頁
    ）明確。由上開2 位警員之證述，可知丙○○於案發當日報
    警時已陳稱確遭被告以前揭言語恐嚇，亦可佐證被告上開之
    指述應屬真實。另丙○○於案發前一日已因被告向其要錢，
    而先行報警，如被告於案發當日僅係到場要求還錢，而未出
    言恐嚇，被告並無再次報警處理之必要。況被告自承曾於上
    開時地，口氣不好地向丙○○索討3 萬元之事實，衡情被告
    於索錢無著之情形下，為求取財而出言恐嚇亦非不能想像之
    事。是以被告前開辯解應屬事後卸責之詞，委無足採。本件
    事證明確，被告犯行洵堪認定，應依法論科。
二、所犯罪名及科刑理由：
  (一)被告已著手於恐嚇取財之行為，然因員警到場而未能取得財
    物，應屬未遂，是核被告所為，係犯刑法第346 條第3 項、
    第1 項之恐嚇取財未遂罪。爰依刑法第26條前段，未遂犯之
    處罰，得按既遂犯之刑減輕之規定，予以減輕之。
  (二)爰審酌被告正值青年，不思依循正軌賺取財物，竟欲以恐嚇
    之手段使人交付財物，行為實有不當，且犯後亦未坦承犯行
    ，態度難認良好，惟考量丙○○尚未受有財產上之損害，被
    告被告犯罪之手段、動機、目的及智識程度等一切情狀，分
    別量處如主文所示之刑，並諭知易科罰金之折算標準。
三、公訴意旨另以：被告莊折嘉基於意圖為自己不法所有之犯意
    ，於93年9 月10日，至其前女友丙○○受僱之高雄縣大寮鄉
    ○○路○ 段121 巷「阿隆檳榔攤」，恐嚇丙○○欲對其不利
    ，致丙○○心生畏懼，任由乙○○自機車置物箱內取走2,00
    0 元，因認被告此部分，涉犯刑法恐嚇取財之罪嫌云云。
四、按犯罪事實，應依證據認定之，無證據不得認定其犯罪事實
    ，刑事訴訟法第154 條第2 項定有明文；又事實之認定，應
    憑證據，如未能發現相當證據，或證據不足以證明，自不能
    以推測或擬制之方法，以為裁判基礎，最高法院40年台上字
    第86號判例參照。公訴人認被告涉犯右揭罪嫌，無非係以證
    人即被害人丙○○於警詢及偵查中指述為其論據；然質之被
    告莊折嘉，堅詞否認有為此部分嚇取財行為，辯稱：伊沒有
    向丙○○拿2,000 元等語。
五、經查：
  (一)證人即被害人丙○○於本院審理時到庭證述稱：被告於93年
    9 月10日是開車來檳榔攤的，下車之後就來到我工作的檳榔
    攤，並說要借機車，先將機車騎走，然後又騎回到檳榔攤，
    後來他說他的日子不好過，看見我鑰匙插在置物箱，就自己
    打開機車置物箱把2,000 元拿走。第1 次除了說上面這些話
    之外，是否還有說其他話，時間太久，我忘記了等語（見本
    院卷第76、77頁），是丙○○並未能明確指稱被告於93年9
    月10日，係以何言詞、動作對其恐嚇，因而被告是否確於93
    年9 月10日曾向丙○○恐嚇欲對其不利，顯非無疑。故被告
    上開所辯，未於93年9 月10日對丙○○恐嚇取財，尚屬有憑
    。
  (二)況丙○○證稱被告於93年9 月10日至檳榔攤時，是接近中午
    之時，且有其他客人來檳榔攤買東西等語（見本院卷第77頁
    ），是以於此光天化日、隨時有人來往之客觀環境下，依一
    般社會常情判斷，在被告未有其他恐嚇言詞、動作之情形下
    ，實難認丙○○將因前揭被告所陳述「日子不好過」之言詞
    ，而心生畏懼，致不敢阻止被告打開機載置物箱，遂任由其
    自內取走2,000 元。因而，亦不能認被告陳述「日子不好過
    」等語，即屬恐嚇之行為。
  (三)此外，復查無其他積極證據，足資證明被告有於93年9 月10
    日為恐嚇取財之犯行，且公訴人認該部分與前揭有罪部分若
    成立犯罪，有連續犯之裁判上一罪關係，爰不另為無罪之諭
    知，併此敘明。
據上論斷，依刑事訴訟法第299 條第1 項前段，刑法第346 條第
第1 項、第3 項、第26條前段、第41條第1 項前段，罰金罰鍰提
高標準條例第1 條前段、第2 條，判決如主文。
本案經檢察官戊○○到庭執行職務。
中　　華　　民　　國　　94　　年　　5 　　月　　26　　日
                  刑事第二庭    審判長法　官  張意聰
                                      法　官  黃宣撫
                                      法  官  李育信
以上正本證明與原本無異。
如不服本判決，應於收受送達後10日內向本院提出上訴書狀。
中　　華　　民　　國　　94　　年　　5 　　月　　27　　日
 　　　　　　　　　　　　　　　       書記官  洪生輝
附錄本案論罪科刑法條全文：
刑法第346條：
意圖為自己或第三人不法之所有，以恐嚇使人將本人或第三人之
物交付者，處6 月以上5 年以下有期徒刑，得併科1,000 元以下
罰金。
以前項方法得財產上不法之利益，或使第三人得之者，亦同。
前2項之未遂犯罰之。
